臺灣屏東地方法院刑事判決　　　　　 110年度原交訴字第16號
公　訴　人　臺灣屏東地方檢察署檢察官
被　　　告　蘇信德


指定辯護人　本院公設辯護人　謝弘章
上列被告因公共危險等案件，經檢察官提起公訴（110 年度調偵
字第563 號），嗣因被告就被訴事實為有罪之陳述，本院告知被
告簡式審判程序之旨，並聽取當事人及辯護人之意見後，裁定改
由受命法官獨任依簡式審判程序進行，判決如下：
    主  文
蘇信德犯肇事致人傷害逃逸罪，處有期徒刑陸月，如易科罰金，
以新臺幣壹仟元折算壹日。緩刑貳年，緩刑期間付保護管束，並
應接受法治教育貳場次。
    事  實
一、蘇信德考領有普通重型機車之駕駛執照，其於民國110 年4
    月3 日11時17分許，騎乘車牌號碼000-0000號普通重型機車
    ，沿屏189 縣道由南往北方向行駛，至該路段與屏112 縣道
    設○○○○○號誌之交岔路口時，疏未注意轉彎車應禮讓直
    行車而貿然右轉，適有劉𣗘川騎乘車牌號碼000-000 號普通
    重型機車，沿同路段同向在後直行至上開路口，見狀閃煞不
    及，兩車因而發生碰撞，致劉𣗘川受有左手食指及中指近端
    指骨骨折、左手及雙膝多處挫擦傷等傷害（蘇信德所涉過失
    傷害部分，業據劉𣗘川撤回告訴，由本院另為不受理判決）
    。詎蘇信德明知其騎車肇事，致劉𣗘川受有傷害，竟基於肇
    事逃逸之犯意，未留於現場等候警方到場處理，亦未留下姓
    名與聯絡資料，即騎乘上開機車離開現場而逃逸。嗣警方據
    報到場處理，經調閱附近路口監視錄影畫面，始悉上情。
二、案經劉𣗘川訴由屏東縣政府警察局潮州分局報告臺灣屏東地
    方檢察署檢察官偵查起訴。
    理  由
一、本案被告蘇信德所涉犯者，非為死刑、無期徒刑、最輕本刑
    三年以上有期徒刑之罪或高等法院管轄第一審之案件，被告
    於準備程序進行中，先就被訴事實為有罪之陳述，經告以簡
    式審判程序之旨，並聽取公訴人、被告及其辯護人之意見後
    ，本院爰依刑事訴訟法第273 條之1 第1 項之規定，裁定由
    受命法官獨任以簡式審判程序進行審理，是本案之證據調查
    ，依刑事訴訟法第273 條之2 規定，不受同法第159 條第1
    項、第161 條之2 、第161 條之3 、第163 條之1 及第164
    條至第170 條規定之限制，合先敘明。
二、上開犯罪事實，業據被告於警詢、偵查及本院審理中坦承不
    諱，核與證人即告訴人劉𣗘川於警詢及偵查時證述之情節相
    符，並有道路交通事故現場圖、道路交通事故調查報告表㈠
    、㈡、屏東縣政府警察局舉發違反道路交通管理事件通知單
    、安泰醫療社團法人潮州安泰醫院普通（乙種）診斷證明書
    、車號查詢車牌號碼000-000 號、NEN-8797號機車之車籍資
    料、證號查詢機車駕駛人資料、道路交通事故照片、路口監
    視器影像截圖、案發時經過上開路口之車牌號碼0000-00 號
    自小客車駕駛提供之行車紀錄器影像截圖及蒐證照片等件在
    卷可稽，足認被告自白與事證相符，可資憑採。本案事證明
    確，被告上開犯行洵堪認定，應依法論科。
三、論罪科刑
  ㈠按行為後法律有變更者，適用行為時之法律，但行為後之法
    律有利於行為人者，適用最有利於行為人之法律，刑法第2
    條第1 項定有明文。本件被告行為後，刑法第185 條之4 業
    於110 年5 月28日修正公布，並於同年月30日施行。修正前
    刑法第185 條之4 係規定：「駕駛動力交通工具肇事，致人
    死傷而逃逸者，處1 年以上7 年以下有期徒刑。」，修正後
    則規定：「駕駛動力交通工具發生交通事故，致人傷害而逃
    逸者，處6 月以上5 年以下有期徒刑；致人於死或重傷而逃
    逸者，處1 年以上7 年以下有期徒刑（第1 項）。犯前項之
    罪，駕駛人於發生交通事故致人死傷係無過失者，減輕或免
    除其刑（第2 項）。」，而本案係被告駕駛動力交通工具過
    失致被害人受傷之情形，故本案法定刑係由修正前「處1 年
    以上7 年以下有期徒刑」，修正為「處6 月以上5 年以下有
    期徒刑」刑度，是適用修正後刑法第185 條之4 第1 項之規
    定較有利於被告，則依刑法第2 條第1 項但書規定，應適用
    修正後刑法第185 條之4 第1 項前段之規定論處。
  ㈡核被告所為，係犯刑法第185 條之4 第1 項前段之肇事致人
    傷害逃逸罪。
  ㈢爰以行為人之責任為基礎，審酌被告肇生交通事故後，竟未
    停留現場照護或報警處理，反逕自離開現場，所為實屬不該
    ，惟念被告犯後坦承犯行，且於本院審理中與告訴人達成和
    解並履行完畢，復已獲得告訴人之諒解等情，有本院和解筆
    錄及審判筆錄各1 份在卷可參（見本院卷第55、59-60 頁）
    ，兼衡其無刑事前科紀錄之素行（參見卷附臺灣高等法院被
    告前案紀錄表），暨其自陳學歷為小學畢業、職業為臨時工
    、每月收入約新臺幣1 萬元、未婚、無子女之家庭生活狀況
    （見本院卷第55頁）等一切情狀，量處如主文所示之刑，並
    諭知易科罰金之折算標準。
  ㈣又被告前未曾因故意犯罪受有期徒刑以上刑之宣告，有前揭
    被告前案紀錄表在卷可參，本院審酌其應係因一時短於思慮
    而犯本案，於犯後亦能坦承犯行，且於本院審理中與告訴人
    達成和解並履行完畢，復已獲得告訴人之諒解，已如上述，
    本院認其經此偵、審程序及科刑之宣告，當知所警惕，而無
    再犯之虞，尚無逕對其施以短期自由刑之必要，是本院認其
    前開所受宣告之刑，以暫不執行為適當，爰依刑法第74條第
    1 項第1 款之規定，宣告緩刑2 年。復考量被告應係法治觀
    念偏差而為上開犯行，為使被告確實知所警惕，並深刻瞭解
    法律規定及守法之重要性，爰依刑法第74條第2 項第8 款規
    定，併諭知其於緩刑期內接受法治教育課程2 場次，以期導
    正其正確法治觀念而不致再犯，併依刑法第93條第1 項第2
    款規定諭知於緩刑期間交付保護管束。再倘被告於本案緩刑
    期間，違反上開所定負擔情節重大，足認原宣告之緩刑難收
    其預期效果，而有執行刑罰之必要，依刑法第75條之1 第1
    項第4 款規定，得撤銷其緩刑之宣告。
據上論斷，應依刑事訴訟法第273 條之1 第1 項、第299 條第1
項前段，刑法第2 條第1 項但書、第185 條之4 第1 項前段、第
41條第1 項前段、第74條第1 項第1 款、第2 項第8 款、第93條
第1 項第2 款，判決如主文。
本案經檢察官劉俊儀提起公訴，檢察官何克昌到庭執行職務。
中    華    民    國   110    年    10    月    29    日
                  刑事第二庭  法  官  曾思薇
以上正本證明與原本無異。
如不服本判決應於收受判決後20日內向本院提出上訴書狀，並應
敘述具體理由；其未敘述上訴理由者，應於上訴期間屆滿後20日
內向本院補提理由書（均須按他造當事人之人數附繕本）「切勿
逕送上級法院」。
中    華    民    國   110    年    10    月    29    日
                              書記官  盧建琳
附錄本案論罪科刑法條：
中華民國刑法第185條之4
駕駛動力交通工具發生交通事故，致人傷害而逃逸者，處 6 月
以上 5 年以下有期徒刑；致人於死或重傷而逃逸者，處 1 年以
上 7 年以下有期徒刑。
犯前項之罪，駕駛人於發生交通事故致人死傷係無過失者，減輕
或免除其刑。